【裁判字號】    96,撤緩,206
【裁判日期】    970311
【裁判案由】    聲請撤銷緩刑
【裁判全文】
臺灣臺中地方法院刑事裁定             96年度撤緩字第206號
聲  請  人  臺灣臺中地方法院檢察署檢察官
受  刑  人  甲○○
上列聲請人因受刑人犯過失致人於死案件（本院95年度交易字第
819號），後因有得予撤銷緩刑宣告之原因，聲請撤銷緩刑之宣
告（96年度執聲字第1924號、96年度執緩字第54號），本院裁定
如下：
    主    文
聲請駁回。
    理    由
一、聲請意旨略稱：受刑人甲○○因犯過失致人於死案件，前經
    本院於民國95年12月20日以95年度交易字第819號（偵查起
    訴案號：95年度偵字第13435號、95年度偵字第13436號）判
    處有期徒刑一年十月，緩刑四年，並於96年1月8日確定在案
    。其於緩刑期內即96年2月14日更犯公共危險案件，經本院
    於96年5月31日以96年度中交簡字第1410號判處拘役五十日
    ，並已於96年6月23日確定，經核受刑人於緩刑期間內再犯
    罪，顯然緩刑對其難收矯治之效，因而依刑法第75條之1第1
    項第2款之規定（聲請書誤載為刑法第75條第1項第2款，業
    經聲請人具狀更正之，附此敘明），聲請將上述緩刑之宣告
    ，予以撤銷等語。
二、依刑法第75條及第75條之1立法意旨說明，修正前刑法第75
    條第1項固已設有兩款應撤銷緩刑之原因，至得撤銷緩刑之
    原因，則僅於保安處分章內第93條第3項與撤銷假釋合併加
    以規定，體例上不相連貫，實用上亦欠彈性，是將緩刑之撤
    銷分為「應撤銷」及「得撤銷」兩種原因，故將刑法第75條
    修正為「受緩刑之宣告，而有下列情形之一者，撤銷其宣告
    ：一、緩刑期內因故意犯他罪，而在緩刑期內受不得易科罰
    金之有期徒刑以上刑之宣告確定者。二、緩刑前因故意犯他
    罪，而在緩刑期內受不得易科罰金之有期徒刑以上刑之宣告
    確定者」、「前項撤銷之聲請，於判決確定後六月以內為之
    」；並新增刑法第75條之1規定：「受緩刑之宣告而有下列
    情形之一，足認原宣告之緩刑難收其預期效果，而有執行刑
    罰之必要者，得撤銷其宣告：一、緩刑前因故意犯他罪，而
    在緩刑期內受得易科罰金之有期徒刑、拘役或罰金之宣告確
    定者。二、緩刑期內因故意犯他罪，而在緩刑期內受得易科
    罰金之有期徒刑、拘役或罰金之宣告確定者。三、緩刑期內
    因過失更犯罪，而在緩刑期內受有期徒刑之宣告確定者。四
    、違反第74條第2項第1款至第8款所定負擔情節重大者。」
    、「前條第2項之規定，於前項第1款至第3款情形亦適用之
    」。綜上所述，就緩刑期內故意犯他罪時之情形，如在緩刑
    期內受不得易科罰金之有期徒刑以上刑之宣告確定者，依修
    正後刑法第75條第1項第1款規定，即應撤銷緩刑之宣告，法
    院無裁量空間；惟如在緩刑期內受得易科罰金之有期徒刑、
    拘役或罰金之宣告確定者，依修正後刑法第75條之1第1項第
    2款規定，以原宣告之緩刑難收其預期效果，而有執行刑罰
    之必要時，得撤銷緩刑之宣告，即此時法院得斟酌被告之再
    犯情節，裁量是否撤銷緩刑之宣告。
三、經查：
  (一)受刑人甲○○於95年4月16日17時許，在臺中縣太平市農會
    附近飲酒後，已達不能安全駕駛動力交通工具之程度，竟仍
    駕駛車牌號碼OJ-9821號自小客車，搭載配偶黃聿丹及子許
    仲易上路返家，而於同日17時15分許，沿臺中縣太平市○○
    路由新平路往太平路方向行駛，行經永平路二段476巷口，
    理應注意飲酒後不得駕車，且應注意車輛行駛時之車前狀況
    ，並隨時採取必要之安全措施，以免發生碰撞之危險，而依
    當時情形，又無不能注意之情事，竟疏未注意，且因不勝酒
    力致操控能力降低，於通過上開路口時，未注意道路轉彎，
    導致上開自小客車失控，撞及路邊電線桿後，又撞及永平路
    二段478號之工廠大門，致黃聿丹及許仲易均身受重傷，於
    送醫急救途中死亡，而受刑人甲○○送醫後，經採其血液送
    驗，其血液中酒精濃度為312.7mg/dl（換算呼氣酒精濃度為
    1.56mg/dl），其上開犯行，業經本院於95年12月20日以95
    年度交易字第819號判決在案：就其服用酒類不能安全駕駛
    動力交通工具而駕駛罪部分，判處有期徒刑五月，就其因過
    失致人於死罪部分，判處有期徒刑一年六月；應執行有期徒
    刑一年十月；緩刑四年，緩刑期內付保護管束，並應向公庫
    支付新臺幣200,000元。該案已於96年1月8日確定在案（以
    下稱「前案」）。以上情節，業據本院調取上開刑事案卷核
    閱屬實，並有臺灣高等法院被告前案紀錄表存卷可憑。
  (二)然受刑人甲○○於前案緩刑期內之96年2月14日19時許起至
    22時許止，在臺中縣大里市○○街大舅子住處，飲用玉泉清
    酒約一瓶後，雖小憩四小時，然仍處於不能安全駕駛動力交
    通工具之狀態，仍於翌日凌晨2時許，騎乘車牌號碼L6S-183
    號重型機車，從臺中縣大里市○○街往臺中縣太平市之太平
    小鎮吃宵夜，再沿太平路往臺中市方向行駛，欲返回住處，
    嗣於96年2月15日凌晨2時30分許，行經臺中縣太平市○○路
    與太平22街口，因不勝酒力，為閃避前方小狗而不慎撞及路
    旁石階後人車倒地，受刑人甲○○經送往國軍台中總醫院急
    救，經抽血檢測酒精濃度值為255.48mg/dl，換算成呼氣中
    酒精濃度值為1.27mg/dl，其上開犯行，則經本院於96年5月
    31日以96年度中交簡字第1410號判處拘役五十日，並已於96
    年6月23日確定在案（以下稱「後案」），嗣再經本院依檢
    察官之聲請，依中華民國九十六年罪犯減刑條例之規定減為
    拘役二十五日。以上情節，亦據本院調取上開刑事案卷核閱
    屬實，並有臺灣高等法院被告前案紀錄表存卷可憑。
  (三)按刑法第75條之1第1項第2款之規定，得撤銷受刑人所受緩
    刑宣告之要件，必須以緩刑期內因故意犯他罪，而在緩刑期
    內受得易科罰金之有期徒刑、拘役或罰金之宣告確定者，且
    足認原宣告之緩刑難收其預期效果，而有執行刑罰之必要者
    為限，始足當之。本件聲請人固提出上揭二案之刑事判決，
    認為其前後二案件均係犯服用酒類不能安全駕駛動力交通工
    具而駕駛罪，且時間相距過近，前案之緩刑宣告並無法達到
    改過遷善之效，而認緩刑對受刑人難收矯治之效果。惟查，
    受刑人甲○○固於前案緩刑期內更犯公共危險罪，然經本院
    依職權調閱受刑人甲○○於前案執行保護管束之全部案卷資
    料（臺灣臺中地方法院檢察署96年度執護字第110號），查
    知受刑人甲○○因前案導致其妻及幼子不幸亡故後，身心受
    創，一度意志消沈，無心工作，其於96年1月間起接受觀護
    輔導之初，情緒尚不穩定，仍常借酒澆愁，時與親友飲酒或
    獨酌，之後除於96年2月間，因後案事故受有右脛骨粉碎開
    放性骨折之傷害住院治療，因而無法如期前往地檢署接受觀
    護人之約談之外，其餘時間大致尚能按規定報到或事前請假
    ，以接受觀護輔導，而受刑人自96年5月起，已開始從事正
    當且穩定之工作，其生活狀況、身心健康、工作及交友情形
    等，均漸漸回覆常規、正軌，除與家人互動密切，關係良好
    之外，也能平靜面對人生際遇，坦然接受司法處遇，綜合上
    情，堪認迄目前為止，前案所宣告之緩刑，確已收一定之預
    期效果。本院再查，受刑人甲○○因前案導致其妻及幼子不
    幸亡故，因頓失至親，自責不已，其曾於接受觀護輔導時，
    於自我評量上自書「到目前為止，我一生中最滿意的是當丈
    夫、當父親；到目前為止，我一生中最遺憾的的是失去當丈
    夫和父親」等語，足見因前案遭逢喪妻、喪子之痛，確實使
    受刑人身心嚴重受創，需要相當時間心理調適，重新面對人
    生，而96年2月間後案發生當日，受刑人即係因長期情緒低
    落，而前往妻舅家飲酒解悶，乃致再犯前述公共危險罪，然
    受刑人於後案發生當日並非無端飲酒，其當時遭逢人生巨變
    ，實讓人不忍苛責，而受刑人於後案發生當時，乃係因閃避
    路邊小狗，方不慎人車倒地致己受傷送醫，足徵受刑人尚非
    不尊重、不愛惜生命之人，再者，受刑人於後案發生隔月之
    96年3月23日接受觀護輔導時，其在自我評量表上自許「我
    保證不會再犯」等語，而受刑人自後案發生後迄今一年餘，
    確實不曾再犯公共危險罪，此有臺灣高等法院被告前案紀錄
    表在卷可查，凡此，已足認雖然受刑人從身心受創到回復正
    常、健康生活之過程漸進且緩慢，但前案之緩刑宣告確實已
    漸收改過遷善之效，難以僅以其於數月後之一次公共危險犯
    行，即率爾認定前案所宣告之緩刑對受刑人難收預期效果。
  (四)綜上所述，本院依所調得之全部資料所示，認為並無足認受
    刑人有必須執行刑罰，否則難收其預期效果之情狀，本院認
    受刑人於緩刑期間再犯公共危險案件而諭知之拘役五十日（
    嗣經減刑為拘役二十五日），已足以制裁受刑人該次公共危
    險犯行之惡性並對受刑人生警惕之效，前案之緩刑宣告既已
    漸收改過遷善之效，信其經前、後案之偵審教訓，當知謹慎
    而無再犯之虞，故認本件聲請為無理由，應予駁回。
四、依刑事訴訟法第220條、第476條，裁定如主文。
中    華    民    國    97    年     3    月    11    日
                  刑事第十二庭  法  官  廖慧如
以上正本證明與原本無異
如不服本裁定，應於送達後五日內向本院提出抗告狀
                                書記官  王美珍
中    華    民    國    97    年     3    月    11    日


司法院資訊處製作；財團法人民間司法改革基金會備份。
